臺灣臺中地方法院刑事判決　　　　　 94年度中簡上字第579號
上　訴　人　臺灣臺中地方法院檢察署檢察官
上　訴　人
即　被　告　甲○○
上列上訴人因被告誣告案件，不服本院臺中簡易庭於中華民國九
十四八月四日所為九十四年度中簡字第二一三六號第一審簡易判
決（聲請簡易判決處刑案號：臺灣臺中地方法院檢察署九十四年
度偵字第八七六二號），提起上訴，及檢察官移送併辦（九十四
年度偵字第一一四八八號），本院管轄之第二審合議庭判決如下
：
    主    文
原判決撤銷。
甲○○未指定犯人，而向該管公務員誣告犯罪，處拘役拾日，
如易科罰金，以佰元折算壹日。
    犯罪事實
一、甲○○明知其所擔任負責人之政雨股份有限公司（下稱政雨
    公司）之公司支票二十八張、公司章一顆及甲○○個人私章
    一顆，係其自己交予吳東翰保管，及其於民國九十三年六月
    八日向誠信車行所購買車牌號碼為Ａ五－五七八九號自用小
    客車之汽車車牌，係其自己委由吳東翰連同該車一併交予丙○○保管作為所欠債務擔保，並甲○○所有車牌號碼為Ｙ三
    －九七七七號自用小客車因其積欠不詳姓名年籍債權人債務
    ，而遭該不詳姓名年籍債權人在臺北福華飯店停車場扣留不
    予返還，上開物品均未遭竊，竟因吳東翰未返還上開票據，
    及為避免接獲各該車輛之交通違規罰單，即基於未指定犯人
    誣告之犯意，於九十三年六月九日十七時許，至臺中市警察
    局第六分局西屯派出所（下稱西屯派出所），向承辦警員乙○○誣指：(一)政雨公司支票二十八張及公司章、甲○○個人
    私章各一顆，於九十三年六月九日在臺中市○○路○段二四
    二號六樓之十二住處遭竊；(二)其所有車牌號碼為Ｙ三－九七
    七七號自用小客車一輛，在臺中市○○路○段二四二號前遭
    不明人士竊取；(三)其所有號碼為Ａ五－五七八九號之汽車車
    牌二面，在臺中市○○路○段二四二號前遭不明人士竊取等
    不實事項，未指定犯人而向該管公務員誣告不詳人士犯竊盜
    罪。
二、案經臺灣臺中地方法院檢察署檢察官自動檢舉偵查聲請後簡
    易判決處刑，及丙○○訴由同署檢察官移送併辦。
    理    由
一、訊據被告甲○○固坦承其有於前揭時間、地點，未指定犯人
    而向該管公務員即西屯派出所承辦警員乙○○稱前開物品遭
    不明人士竊取，惟實際上該物品均未遭竊等情，惟矢口否認
    有何未指定犯人誣告之犯行，辯稱：政雨公司的支票及公司
    大小章是因為吳東翰不願意歸還，其為了要止付支票避免吳
    東翰亂開支票，銀行人員要其備案才能將支票掛失止付，所
    以其才會去報案；Ａ五－五七八九號車牌是因為丙○○打電
    話說如果其不還錢，他就要製造交通違規讓其罰單繳不完，
    所以才報失竊；另其所有之Ｙ三－九七七七號自用小客車，
    是因為跟吳東翰在臺北福華飯店與債權人談判時，被債權人
    扣走，其為掛失止付及避免車子或車牌遭人拿去犯罪始報失
    竊，其並無誣告之犯意等語。惟查：
  (一)被告甲○○前揭未指定誣告犯行，業據告訴人丙○○於警詢
    時指訴明確，且據證人即受理報案之警員乙○○於本院審理
    時證述明確，復有報案三聯單，證明書、車輛失竊證明單、
    買賣合約書、協議書、公證書各一份在卷足證，被告前開未
    指定犯人誣告之事實堪以認定。
  (二)又被告於檢察官偵查中及本院審理時均自承前開政雨公司之
    大小章及支票係交由吳東翰保管，並非吳東翰竊取等語，足
    證被告明知上開政雨公司之大小章及支票並未遭竊或遺失甚
    明。是被告縱認吳東翰無權占有政雨公司之大小章及支票，
    亦應明確告知承辦員警政雨公司之大小章及支票係遭吳東翰
    侵占未返還，而表示對吳東翰提出侵占之告訴，或另行提起
    民事訴訟程序請求吳東翰返還上開政雨公司大小章及支票，
    而非為了掛失止付，擅自以遭竊為由而向警方報案，是其主
    觀上仍有未指定犯人而向該管公務員誣告犯罪之故意。至九
    十三年八月十四日被告之警詢筆錄雖記載被告陳稱懷疑可能
    是吳東翰偷走支票等語。然查，被告於檢察官偵查中陳稱：
    因當天警員提示支票給其看，其看到有吳東翰之背書所以才
    有這樣懷疑等語（見臺灣臺中地方法院檢察署九十三年度偵
    字第一九八五八號偵查卷第四十頁），且參諸被告自陳政雨
    公司之大小章及支票原由吳東翰保管，且係因聯絡不到吳東
    翰取回始報案等語，顯見被告並非不知該政雨公司之大小章
    及支票應為吳東翰所持有，是被告既因向吳東翰索討政雨公
    司大小章及支票未果，為避免吳東翰使用該支票始報案失竊
    ，衡情其應於報案時即得指稱係遭吳東翰竊取，以利其找回
    該政雨公司大小章及支票，何須於九十三年六月二十三日報
    案時陳稱不知遭何人竊取，堪信被告所述其係因訊問之警員
    提示有吳東翰背書之支票予其辨認，始稱懷疑吳東翰竊取支
    票等語為真正，復參以被告於檢察官偵查中亦明確供陳其於
    警詢時並無要告吳東翰等語（見臺灣臺中地方法院檢察署九
    十三年度偵字第一九八五八號偵查卷第四十頁），顯見被告
    確無於報案時指訴政雨公司之大小章及支票為吳東翰竊取甚
    明，益徵被告此部分所為係因警員調查時要求，而依支票上
    背書陳稱懷疑吳東翰竊取以掩飾其謊報案之犯行，而非指訴
    吳東翰竊取支票等物甚明，尚難僅憑被告上開於九十三年八
    月十四日所為有瑕疵之警詢筆錄，遽認被告有指定犯人誣告
    之犯行，併予敘明。
  (三)被告雖辯稱：因丙○○揚言其如不還錢，他就要駕駛該懸掛
    該Ａ五－五七八九號車牌之自用小客車製造交通違規讓其罰
    單繳不完，其不得已才報案等語。然查，被告自承該Ａ五－
    五七八九號之車牌係其將之與自小客車一併交予丙○○作為
    債權擔保，是被告既明知該Ａ五－五七八九號車牌並未遭竊
    ，縱嗣後丙○○因催討債務而有恐嚇被告要利用該部自用小
    客車製造交通違規之情事，被告亦應明確告知警方該車牌係
    與自用小客車交予債權人丙○○供債務擔保，其因未清償債
    務而遭丙○○恐嚇要利用該車製造交通違規讓其罰款繳不完
    而表示對丙○○提出恐嚇之告訴，非為避免繳納交通違規罰
    鍰，而擅自謊稱該Ａ五－五七八九號車牌遭竊，是其主觀上
    仍有未指定犯人而向該管公務員誣告犯罪之故意。
  (四)另被告雖辯稱其所有之Ｙ三－九七七七號自用小客車因遭債
    權人扣押等語，然被告既自承係其積欠債權人債務而遭債權
    人扣押該車等情，足見被告明知該Ｙ三－九七七七號自用小
    客車未遭不明人士竊取，是縱認債權人有以強制方式扣留該
    車，被告亦應明確告知警方該車係遭債權人以何種強制力扣
    押該車，絕非擅自謊報該Ｙ三－九七七七號自用小客車在臺
    中市○○路○段二四二號前遭不明人士竊取等不實事項，益
    徵被告於主觀上有未指定犯人誣告之犯意甚明。
　(五)綜上所述，本件事證明確，被告前開所辯均無足採，其犯行
  　洵堪認定。
二、核被告甲○○所為，係犯刑法第一百七十一條第一項之未指
    定犯人誣告罪。復按誣告為妨害國家審判權之犯罪，以一狀
    誣告數人，或申告數罪名，均祇成立一誣告罪（最高法院九
    十三年度臺上字第二九一四號判決參照）。本件被告係於九
    十三年六月二十三日至西屯派出所，同時向承辦警員告訴數
    竊盜案件，其犯意單一，且侵害一國家法益，僅成立一誣告
    罪。又公訴人起訴事實雖未敘及被告於九十三年六月二十三
    日有誣告不明人士竊取Ａ五－五七八九號車牌及Ｙ三－九七
    七七號自用小客車之犯行，然該部分事實與公訴人起訴之犯
    罪事實既屬單純一罪之關係，為起訴效力所及，本院自應併
    予審究，附此敘明。原審判決予以論罪科刑，固非無見，惟
    查，被告係於九十三年六月二十三日至西屯派出所，向承辦
    警員乙○○陳稱政雨公司大小章、支票及Ａ五－五七八九號
    車牌、Ｙ三－九七七七號自用小客車等物，分別於前開時間
    、地點遭竊等不實事項，原審未及審酌被告上開犯行，誤認
    被告於當日僅謊報政雨公司之大小章及支票遭竊，尚有未合
    。檢察官上訴意旨指摘原審判決不當，為有理由；是被告上
    訴意旨猶執前詞否認犯罪，雖無理由，然原審判決既有上開
    可議之處，自應由本院將原審判決予以撤銷改判。爰審酌被
    告與吳東翰及告訴人丙○○間因債務糾紛，僅因吳東翰避不
    見面處理債務糾紛，及其遭告訴人丙○○要以其供擔保之Ａ
    五－五七八九號自用小客車製造交通違規為由要脅還款，並
    其所有之Ｙ三－九七七七號自用小客車遭不明債權人扣押，
    為避免自己債務而誣告前開物品遭竊，造成吳東翰、丙○○
    及其不知名債權人等人受有刑事訴追之危險，間接虛耗國家
    司法資源，及其品行與智識程度，且嗣後未能全然坦承犯行
    等一切情狀，量處如主文第二項所示之刑，並諭知易科罰金
    之折算標準。
據上論斷，應依刑事訴訟法第四百五十五條之一第三項、第三百
六十九條第一項前段、第三百六十四條、第二百九十九條第一項
前段，刑法第一百七十一條第一項、第四十一條第一項前段，罰
金罰鍰提高標準條例第一條前段、第二條，判決如主文。
中　　華　　民　　國　　94　　年　　11　　月　　11　　日
                  刑事第六庭    審判長法  官  簡源希
                                      法  官  鄧敏雄
                                      法  官  戴博誠
上正本證明與原本無異。
本件不得上訴。
                                      書記官  鄭淑英
中　　華　　民　　國　　94　　年　　11　　月　　14　　日
【附錄本案論罪科刑法條】中華民國刑法第一百七十一條第一項
：
未指定犯人，而向該管公務員誣告犯罪者，處一年以下有期徒刑
、拘役或三百元以下罰金。
